臺灣宜蘭地方法院刑事判決　　　　　　　　94年度訴字第33號
公　訴　人　臺灣宜蘭地方法院檢察署檢察官
被　　　告　甲○○
選任辯護人　楊德海律師
被　　　告　庚○
選任辯護人　林志嵩律師
被　　　告　辛○○
　　　　　　壬○○
　　　　　　戊○○
上列三人共同
選任辯護人　林健智律師
被　　　告　丙○○　男　45歲.
　　　　　　癸○○　男　36歲.
　　　　　　己○○○
　　　　　　乙○○　男　57歲.
　　　　　　丁○○　男　51歲.
上列五人共同
選任辯護人　曾威龍律師
被　　　告　子○○　男　47歲.
上列被告等因違反森林法案件，檢察官提起公訴（93年度偵字第
1895號）後，聲請改依協商程序而為判決，本院判決如下：
    主  文
甲○○於國有保安林內，擅自墾殖，處有期徒刑柒月。緩刑參年
。
辛○○共同連續於國有保安林內，擅自墾殖，處有期徒刑捌月。
緩刑肆年。如附圖所示Ｅ、Ｇ部分上之工作物均沒收。
壬○○共同於國有保安林內，擅自墾殖，處有期徒刑陸月，如易
科罰金，以參佰元折算壹日。緩刑貳年。如附圖所示Ｇ部分上之
工作物沒收。
戊○○共同於國有保安林內，擅自墾殖，處有期徒刑陸月，如易
科罰金，以參佰元折算壹日。緩刑貳年。如附圖所示Ｇ部分上之
工作物沒收。
子○○共同連續於國有保安林內，擅自墾殖，處有期徒刑捌月。
緩刑路肆年。如附圖所示Ａ、Ｂ、Ｃ、Ｄ、Ｅ部分上之工作物均
沒收。
丁○○共同於國有保安林內，擅自墾殖，處有期徒刑陸月，如易
科罰金，以參佰元折算壹日。緩刑貳年。如附圖所示Ｃ部分上之
工作物沒收。
己○○○共同於國有保安林內，擅自墾殖，處有期徒刑陸月，如
易科罰金，以參佰元折算壹日。緩刑貳年。如附圖所示Ｄ部分上
之工作物沒收。
乙○○共同於國有保安林內，擅自墾殖，處有期徒刑陸月，如易
科罰金，以參佰元折算壹日。緩刑貳年。如附圖所示Ａ部分上之
工作物沒收。
癸○○共同於國有保安林內，擅自墾殖，處有期徒刑陸月，如易
科罰金，以參佰元折算壹日。緩刑貳年。如附圖所示Ｅ部分上之
工作物沒收。
丙○○共同於國有保安林內，擅自墾殖，處有期徒刑陸月，如易
科罰金，以參佰元折算壹日。緩刑貳年。如附圖所示Ｂ部分上之
工作物沒收。
庚○共同於國有保安林內，擅自墾殖，處有期徒刑陸月，如易科
罰金，以參佰元折算壹日。緩刑貳年。如附圖所示Ｇ部分上之工
作物沒收。
    事  實  及  理  由
一、犯罪事實：宜蘭縣壯圍鄉○○段後埤小段329地號土地，地
    目林、使用分區為一般農業區、使用地類別為國有保安林地
    （飛沙防止保安林），
（一）甲○○明知自己對宜蘭縣壯圍鄉○○○段329地號土地並
      無所有權或其他使用權限，仍基於為自己不法所有之犯意
      ，於民國92年間起，於前開地號土地上擅自墾殖，種植花
      生，並基於為自己不法使用之犯意，自91年12月18日起至
      92年6、7月間止，分別以每坪新台幣（下同）3000元「補
      償費」之代價，將上開土地讓由己○○○、乙○○、丙○○、庚○興建墳墓（面積分別如下所述）。
（二）辛○○以堪輿及建造墳墓為業，應知宜蘭縣壯圍鄉○○○
      段329地號土地並非經核准設置之公立或私立公墓，且應
      知該土地係國有保安林地，仍與癸○○、庚○基於共同犯
      意聯絡，辛○○並基於概括犯意，於上開土地上，受癸○○、庚○之委託建造墳墓而墾殖該土地（面積如下所述）
      。
（三）壬○○為辛○○之子，以建造墳墓為業，另戊○○亦係以
      建造墳墓為業，均應知宜蘭縣壯圍鄉○○○段329地號土
      地並非經核准設置之公立或私立公墓，且應知該土地係國
      有保安林地，仍與庚○基於共同犯意聯絡，於上開土地上
      ，先由辛○○將受庚○之委託建造墳墓交由壬○○興建，
      嗣由戊○○繼續興建，而墾殖該土地（面積如下所述）。
（四）子○○以建造墳墓為業，應知宜蘭縣壯圍鄉○○○段329
      地號土地並非經核准設置之公立或私立公墓，且應知該土
      地係國有保安林地，仍分別與丁○○、己○○○及丙○○
      基於共同犯意聯絡，子○○並基於概括犯意，於上開土地
      上，分別受該三人之委託，建造墳墓各1座而墾殖該土地
      （面積分別如下所述）。
（五）丁○○應知宜蘭縣壯圍鄉○○○段329地號土地並非經核
      准設置之公立或私立公墓，且應知該土地係國有保安林地
      ，仍基於為自己不法所有之犯意，在丁○○之母林黃阿葉
      於91年11月13日死亡後，丁○○為埋葬林黃阿葉遺體，於
      91年12月12日（農曆91年11月9日），與子○○基於共同
      犯意聯絡，委託子○○建造墳墓而墾殖該土地，占用如附
      圖所示Ｃ部分土地面積29平方公尺（起訴書誤植為12.23
      平方公尺）。
（六）己○○○應知宜蘭縣壯圍鄉○○○段329地號土地並非經
      核准設置之公立或私立公墓，且應知該土地係國有保安林
      地，仍基於為自己不法所有之犯意，在其婆婆郭林義娘於
      91年11月27日（農曆91年10月23日）死亡後，己○○○為
      埋葬郭林義娘遺體，於91年12月18日，與子○○基於共同
      犯意聯絡，給予甲○○每坪3000元之費用後，委託子○○
      建造墳墓而墾殖該土地，占用如附圖所示Ｄ部分土地面積
      66平方公尺（起訴書誤載為63平方公尺）。
（七）乙○○應知宜蘭縣壯圍鄉○○○段329地號土地並非經核
      准設置之公立或私立公墓，且應知該土地係國有保安林地
      ，仍基於為自己不法所有之犯意，在其父李茂盛於92年2
      月2日死亡後，乙○○為埋葬李茂盛遺體，給予甲○○每
      坪3000元之費用後，與不詳姓名年籍之趙姓男子基於共同
      犯意，於92年2月間某日，委託趙姓男子建造墳墓而墾殖
      該土地，占用如附圖所示Ａ部分土地面積66平方公尺（起
      訴書誤載為66.8平方公尺）。
（八）癸○○應知宜蘭縣壯圍鄉○○○段329地號土地並非經核
      准設置之公立或私立公墓，且應知該土地係國有保安林地
      ，仍基於為自己不法所有之犯意，於其父黃長溪於92年2
      月11日（起訴書誤載為92年3月13日），即農曆92年1月11
      日（起訴書誤載為農曆92年2月11日）死亡後，癸○○為
      埋葬黃長溪遺體，與辛○○基於犯意聯絡，於92年2月中
      旬某日，委託辛○○建造墳墓而墾殖該土地，占用如附圖
      所示Ｅ部分土地面積18平方公尺（起訴書誤載為13. 253
      平方公尺）。
（九）丙○○應知宜蘭縣壯圍鄉○○○段329地號土地並非經核
      准設置之公立或私立公墓，且應知該土地係國有保安林地
      ，仍基於為自己不法所有之犯意，於其母林李月娥於92年
      3月21日死亡後，丙○○為埋葬林李月娥遺體，給予甲○○每坪3000元之費用後，與子○○基於共同犯意聯絡，於
      92年4月中旬某日，委託子○○建造墳墓而墾殖該土地，
      占用如附圖所示Ｂ部分土地面積38平方公尺（起訴書誤載
      為39.3平方公尺）。
（十）庚○應知宜蘭縣壯圍鄉○○○段329地號土地並非經核准
      設置之公立或私立公墓，且應知該土地係國有保安林地，
      仍基於為自己不法所有之犯意，於其夫李順周於92年6月1
      3日死亡後，庚○為埋葬李順周遺體，於92年6月間某日，
      委託辛○○覓地埋葬，並與辛○○、壬○○基於共同犯意
      聯絡，先由辛○○、庚○於同年6、7月間某日與甲○○達
      成協議，由庚○給予甲○○每坪3000元之費用。其後李順
      周遺體於同年7月10日下葬，辛○○、壬○○父子即開始
      施工而墾殖該土地。嗣於施作期間之7月21日，經林務局
      人員表示該土地為國有土地，乃庚○竟仍與戊○○基於共
      同犯意聯絡，委託戊○○繼續墾殖該土地至墳墓施作完成
      ，占用如附圖所示Ｇ部分土地面積66平方公尺（起訴書誤
      載為73.2平方公尺）。
二、證據：右揭事實，分據被告甲○○、庚○、辛○○、壬○○
    、戊○○、丁○○、己○○○、乙○○、癸○○、林火牆、
    子○○於警、偵訊及本院審理中坦承不諱，核與羅東林管處
    礁溪工作站技術士林忠義之警詢及偵訊所述一致（宜蘭縣警
    察局礁溪分局礁警刑字第2304號卷第16至19頁、92年度偵字
    第2496號卷第37頁）。並有辛○○函庚○之存證信函影本一
    份（92年度偵字第249號卷第46至48頁）、土地登記謄本、
    地籍圖謄本、財政部國有財產局台灣北區辦事處宜蘭分處會
    勘紀錄、函及國有土地勘查表地籍地上物及管理資料附表、
    使用現況圖、現場勘查照片（92年度偵字第2496號卷第17至
    19頁、第61至65頁）、森林被害告訴書、森林被害報告書、
    壯圍鄉○○段公館小段329地號區外保安林遭辛○○濫葬案
    照片2張、航照圖1張（宜蘭縣警察局礁溪分局礁警刑字第23
    04卷第21至24頁）、宜蘭縣壯圍鄉違反殯葬管理條例查報單
    一份（宜蘭縣警察局礁溪分局警礁刑字第0930003259、0000
    000000、0000000000、0000000000、0000000000號各卷第11
    頁）、行政院農業委員會林務局羅東林區管理處94年2月24
    日羅治字第0941101105號函及附件（本院卷第84至97頁）、
    宜蘭縣宜蘭地政事務所94年6月13日宜地二03字第094000523
    7號函及複丈成果圖（本院卷第130至131頁）在卷可稽。
三、本件經檢察官與被告於審判外達成協商之合意且被告已認罪
    ，其合意內容為：
（一）被告甲○○願受有期徒刑7月及緩刑3年之宣告。
（二）被告庚○願受有期徒刑6月及緩刑2年之宣告。工作物沒收
      。
（三）被告辛○○願受有期徒刑8月及緩刑4年之宣告，工作物均
      沒收。
（四）被告壬○○願受有期徒刑6月及緩刑2年之宣告，工作物沒
      收。
（五）被告戊○○願受有期徒刑6月及緩刑2年之宣告，工作物沒
      收。
（六）被告丙○○願受有期徒刑6月及緩刑2年之宣告，工作物沒
      收。
（七）被告癸○○願受有期徒刑6月及緩刑2年之宣告，工作物沒
      收。
（八）被告己○○○願受有期徒刑6月及緩刑2年之宣告，工作物
      沒收。
（九）被告乙○○願受有期徒刑6月及緩刑2年之宣告，工作物均
      沒收。
（十）被告丁○○願受有期徒刑6月及緩刑2年之宣告，工作物均
      沒收。
（十一）被告子○○願受有期徒刑8月及緩刑4年之宣告，工作物
        均沒收。
四、經查，上開協商合意並無刑事訴訟法第455條之4第1項所列
    情形之一，檢察官聲請改依協商程序而為判決，本院爰不經
    言詞辯論，於協商合意範圍內為協商判決，合予敘明。另森
    林法第51條第3項規定，在保安林犯森林法第51條第1項者，
    得加重其刑至二分之一。該條既係得為加重之規定，檢察官
    與被告庚○、壬○○、戊○○、丙○○、癸○○、己○○○
    、乙○○、丁○○協商合意之願受科刑之範圍均為森林法第
    51條第1項之最低度刑，而均不加重其刑，於法尚屬無違，
    附此敘明。
五、應適用之法條：刑事訴訟法第455條之4第2項、第455條之8
    ，森林法第51條第1項、第3項、第6項，刑法第11條、第28
    條、第56條、第41條第1項、第71條第1款，罰金罰鍰提高標
    準條例第2條。
六、本判決除有刑事訴訟法第455條之4第1項第1款、第2款、第4
    款、第6款、第7款所定情形之一，或違反同條第2項規定者
    外，不得上訴。
七、如不服本件判決，得自收受判決送達之日起10日內，向本院
    提出上訴書狀，上訴於第二審法院。
中    華    民    國    94    年    10    月    5     日
                  刑事第二庭  審判長法  官  林明山
                                    法  官  蘇錦秀
                                    法  官  謝佩玲
以上正本證明與原本無異。
                                    書記官  藍友隆
中　　華　　民　　國　　94　　年　　10　　月　　11　　日
附錄法條
森林法第51條
第1項
於他人森林或林地內，擅自墾殖或占用者，處6月以上5年以下有
期徒刑，得併科新台幣60萬元以下罰金。
第3項
第1項之罪於保安林犯之者，得加重其刑至二分之一。
第6項
犯本條之罪者，其墾殖物、工作物、施工材料及所使用之機具沒
收之。
